臺灣臺北地方法院刑事判決　　　　　　　　　　　　九十二年度交訴字第一四○號
　　公　訴　人　臺灣臺北地方法院檢察署檢察官
　　被　　　告　甲○○
右列被告因公共危險案件，經檢察官聲請以簡易判決處刑（九十二年度偵字第一八五
八八號），經本院臺北簡易庭受理後（受理案號為九十二年度北交簡字第二五九五號
），認不宜以簡易判決處刑，移送前來，本院適用通常程序判決如左：
    主  文
甲○○駕駛動力交通工具肇事，致人受傷而逃逸，累犯，處有期徒刑柒月。
    事  實
一、甲○○前於民國八十五年、八十七年間，因違反戡亂時期肅清煙毒條例及偽造文
    書案件，各遭經判處有期徒刑四年二月、一年二月確定，甫於八十九年十月十八
    日縮短刑期假釋出監，刑期至九十年六月十四日屆滿以已執行論，詎仍不知戒慎
    ，於九十一年十二月三十一日下午四時十六分許，駕駛車號ＥＶ—○九二二號自
    小客車沿臺北市市○○道西往東行駛，行至市○○道與新生北路交岔路口時左轉
    續往北行，不慎與對向由李偉呈騎乘、後載呂科賢之車號ＰＱＡ—四七○號直行
    重型機車發生擦撞，致李偉呈與呂科賢人車倒地，李偉呈因而受有左股骨幹骨折
    之傷害（被告涉犯過失傷害罪部分因告訴人李偉呈於偵查中撤回告訴，獲不起訴
    處分確定）。甲○○於明知肇事後未對李偉呈施以救護或報警處理，旋即基於逃
    逸犯意駕車駛離現場，嗣經路人記下甲○○所駕駛汽車之車號，提供予李偉呈、
    呂科賢報警處理，方循線查獲。
二、案經李偉呈訴由臺北市政府警察局中山分局報請臺灣臺北地方法院檢察署檢察官
    偵查聲請簡易判決處刑，嗣由本院改依通常程序審理。
    理  由
一、訊據被告甲○○矢口否認有肇事逃逸犯行，辯稱：車號ＥＶ—○九二二號自小客
    車確為伊所有，然伊平日以計程車代步，鮮少使用該車。事發當天伊將該車借予
    年籍不詳之「小張」使用，「小張」還車時告知伊有發生事故，伊檢查該車，發
    現車子右後側確實有凹下去云云，經查：
  (一)右揭事實業據告訴人李偉呈迭於警詢及偵查中指訴綦詳（偵卷第十一頁交通事故
    談話紀錄表、第二十一至二十二頁偵訊筆錄、第三十八頁訊問筆錄參照），核與
    證人呂科賢所證述之事發經過大抵相符（偵卷第二十三至二十四頁偵訊筆錄參照
    ），此外，復有道路交通事故調查報告表、交通事故談話紀錄表、道路交通事故
    補充資料表、現場及車損照片、及馬偕紀念醫院出具之診斷證明書附卷足憑（偵
    卷第十至十二頁、十四至十六頁、第二十頁參照）。被告於本院審理時自承車號
    ＥＶ—○九二二號自小客車為伊所有，且事發後該車之右後側確實有凹下去（本
    院九十三年二月十日準備程序筆錄第二頁參照），除有車籍作業系統查詢認可資
    料表附卷可按（偵卷第二十五頁參照），亦與告訴人及證人指稱當日機車係與肇
    事自小客車右後側發生碰撞等語相符（偵卷第二十一頁至二十四頁附李偉呈、呂
    科賢偵訊筆錄參照），是以車號ＥＶ—○九二二號自小客車即為與告訴人機車發
    生碰撞之肇事車輛，堪予認定。
  (二)被告雖辯稱本件事發之際伊車係借予「小張」使用，伊非肇事駕駛人云云，然卻
    未能提供「小張」之真實姓名年籍資料，俾使本院得傳喚該人到庭查證，所辯是
    否屬實，已有可疑。再者，被告自稱「小張」是其所開設位於臺北市○○路二七
    八巷茶館之客人，伊與「小張」認識不久，因其常來店裡消費，故借車供其使用
    云云（本院九十三年四月八日審判筆錄參照），然被告復自稱伊借車予「小張」
    時並未留下對方可資聯絡之方式，甚且未約定還車之時間，且其對「小張」個人
    之身分、背景一無所知，伊所陳述之借車情節，盡皆與常理相悖，無非卸責之詞
    ，要不足採，伊以上開情詞置辯，誠難遽信。又被告所有之車號ＥＶ—○九二二
    號自小客車即為本件肇事車輛，前已詳論，而車輛多由所有人管領、使用，此為
    社會生活之常態，被告既未能證明本件肇事之際車號ＥＶ—○九二二號自小客車
    係由他人駕駛，足認被告即為本件駕車肇事之人無疑。
二、按刑法第一百八十五條之四規定駕駛動力交通工具肇事致人死傷而逃逸罪，係八
    十八年四月二十一日增訂公布，係以處罰肇事後逃逸之駕駛人為立法目的，俾促
    使駕駛人於肇事後能對被害人即時救護，以減少死傷，是該罪之成立祇以行為人
    有駕駛動力交通工具肇事，致人死傷而逃逸之事實為已足，至行為人肇事有否過
    失，則非所問，迭據最高法院闡示甚明。是以交通事故一旦發生，且發生人員傷
    亡之情況，不論撞人或被撞，甚或因其他事故而造成死傷，只要是在駕駛動力交
    通工具過程所發生者，參與事故過程當事人皆應協助防止死傷之擴大。被告為
    本件駕車肇事之人，前已述及，且本件事故係對向二車發生碰撞，告訴人與後載
    乘客呂科賢並因而人車倒地，告訴人所騎乘之重型機車車頭於事發後受損嚴重，
    有卷附照片可稽（偵卷第十六頁參照），可推知兩車碰撞力道非輕，以本件事故
    發生之情節觀察，被告於肇事後要無不知已駕車肇事之理，被告既知兩車碰撞，
    且機車已倒地，當不致對告訴人將因此受有傷害一事毫無所悉，則在伊可得預見
    告訴人因此受傷之情形下，伊竟未下車對告訴人採取任何救護或其他必要措施，
    即率爾駕車離去，伊有肇事逃逸之犯行，洵堪認定。
三、核被告所為，係犯刑法第一百八十五條之四之駕駛動力交通工具肇事後逃逸罪。
    被告前於民國八十五年、八十七年間，因違反戡亂時期肅清煙毒條例及偽造文書
    案件，各遭經判處有期徒刑四年二月、一年二月確定，甫於八十九年十月十八日
    縮短刑期假釋出監，刑期至九十年六月十四日屆滿以已執行論，有臺灣高等法院
    被告全國前案紀錄表在卷可按，其於五年內再犯本件有期徒刑以上之罪，為累犯
    ，應依刑法第四十七條規定加重其刑。爰審酌被告不顧公眾安全，肇事後旋即逃
    逸之行為惡劣、告訴人因本件事故所受傷勢非屬輕微、被告事後已與告訴人達成
    和解，賠償告訴人所受損害，難謂無悔悟之心等各項情狀，量處如主文所示之刑
    ，以資懲儆。
據上論斷，依刑事訴訟法第四百五十二條、第二百九十九條第一項前段，刑法第一百
八十五條之四、第四十七條，判決如主文。
本案經檢察官許祥珍到庭執行職務
中　　　華　　　民　　　國　　　九十三　　　年　　四　　月　　二十九　　日
                                        臺灣臺北地方法院交通法庭
                                          審判長  法　官  洪文慧
                                                  法  官  鄧德倩
                                                  法  官  陳婷玉
右正本證明與原本無異。
如不服本判決，應於判決送達後十日內，向本院提出上訴狀。
                                                  書記官  陳弘文
中　　　華　　　民　　　國　　　九十三　　　年　　四　　月　　二十九　　日
